臺灣板橋地方法院刑事判決　　　　　　　96年度易字第1095號
公　訴　人　臺灣板橋地方法院檢察署檢察官
被　　　告　庚○○
　　　　　　甲○○
 　　　　 　丁○○
　　　　　　己○○
上列被告等因竊盜案件，經檢察官提起公訴（96年度偵字第4527
號），本院判決如下：
    主  文
庚○○、甲○○共同竊盜，各處拘役貳拾日，如易科罰金，均以
新臺幣壹仟元折算壹日。均緩刑貳年。
丁○○、己○○均無罪。
    事  實
一、庚○○於民國96年2 月12日17時30分許，駕駛其所有PCJ-71
    5 號機車搭載甲○○，行經臺北縣林口鄉○○○路31 號 之
    5 之鐵皮屋時，因甲○○內急，見該處鐵皮屋先前因發生火
    災，無人在內看管，僅有警方圍起之黃色封鎖帶，庚○○遂
    停車由甲○○下車進入該鐵皮屋內上廁所，嗣甲○○見該鐵
    皮屋內仍留有諸多仍可利用財物，竟因而萌生為自己不法所
    有之意圖，庚○○得知上情後亦與甲○○基於共同意圖為自
    己不法所有之犯意聯絡，推由甲○○侵入前揭火災後已無人
    居住之鐵皮屋內，竊取不詳之人所有之尖嘴鉗1 支置於褲袋
    內，及竊取丙○○所有之CO2 鋼瓶4 只、空氣幫浦1 只、馬
    達軸心1 只及戊○○所有之白鐵過濾槽2 組裝入現場棄置之
    麻布袋1 只內搬出屋外，由庚○○接手搬運至其所騎乘之前
    揭機車上，正欲離去之際；因該處鄰居辛○○見有異狀報案
    ，而為到場處理之巡邏員警當場查獲。
二、案經戊○○訴由臺北縣政府警察局新莊分局報請臺灣板橋地
    方法院檢察署檢察官偵查起訴。
    理  由
壹、被告庚○○、甲○○有罪部分：
一、訊據被告庚○○、甲○○對上開犯行均坦承不諱，核與被害
    人丙○○、戊○○於警詢中指述之內容相符，亦核與目擊證
    人辛○○、證人即查獲本件之員警乙○○、壬○○於本院審
    理中所證述之情節均相符。此外，並有扣押物品目錄表1 紙
    、贓物認領保管單2 份及查獲照片12幀附卷可稽。綜上調查
    ，自堪認被告庚○○、甲○○2 人前揭自白應與事實相符，
    本件事證明確，被告庚○○、甲○○2人犯行堪予認定。
二、核被告庚○○、甲○○二人所為，均係犯刑法第320 條第1
    項之竊盜罪，渠二人就前開犯行有犯意聯絡及行為分擔，均
    為共同正犯。起訴書意旨認被告庚○○、甲○○2 人係犯刑
    法第321 條第1 項第4 款、第5 款之加重竊盜罪；公訴人於
    辯論期日則以言詞更正被告所犯法條為刑法第321 條第1 項
    第3 款、第4 款之加重竊盜罪；惟查，本件被告甲○○為警
    查扣之尖嘴鉗1 支，係其自該處火場所竊取之物，並非被告
    持以行竊之兇器等情，業據被告甲○○供述在卷，且本院當
    庭勘驗該支尖嘴鉗，生鏽嚴重（見本院卷第54頁），可見被
    告甲○○辯稱該支尖嘴鉗係其自火場內竊取之財物，而非持
    以行竊之兇器等語，應非無稽，是公訴人認被告2 人所為係
    犯刑法第321 條第1 項第3 款之攜帶兇器竊盜罪，尚有未合
    ；又檢察官起訴同案被告丁○○、己○○竊盜部分，因不能
    證明該被告2 人犯罪，均應為無罪判決（詳後述），是本件
    實際著手行竊之人僅庚○○、甲○○2 人，從而，渠2 人所
    為自不可能構成公訴人所指之刑法第321 條第1 項第4 款之
    結夥3 人以上竊盜罪；復查，本件被告庚○○、甲○○2 人
    在前揭地點行竊時，並未發生火災，亦非甫發生火災之後，
    是渠2 人並非乘火災之際而犯竊盜罪，自與起訴書所論刑法
    第321 條第1 項第5 款之乘火災之際竊盜罪之構成要件有間
    。綜上所述，本件被告庚○○、甲○○2 人所為僅係犯刑法
    第320 條第1 項之竊盜罪無誤，本院爰於告知被告等人罪名
    後，變更檢察官之起訴法條。
三、爰審酌被告庚○○、甲○○2 人並無前科，素行尚佳，此有
    臺灣高等法院被告前案紀錄表2 份在卷可按，渠2 人行經本
    件火災後之鐵皮屋，貪圖小利而共同為本件竊盜犯行，其動
    機、手段雖非可取，惟所竊取之財物價值不高，犯罪情節尚
    屬輕微，且渠2 人犯後均坦承犯行，態度良好等一切情狀，
    分別量處如主文所示之刑，並均諭知易科罰金之折算標準，
    以資懲儆。又被告庚○○、甲○○2 人前均未曾受有期徒刑
    以上刑之宣告，有前開臺灣高等法院被告全國前案紀錄表2
    份附卷可查，渠2 人因一時失慮致罹刑典，已坦白認罪，經
    此起訴審判，當知所警愓，信無再犯之虞，本院認所宣告之
    刑均以暫不執行為適當，爰分別諭知緩刑2 年，以啟自新。
貳、被告丁○○、己○○無罪部分：
一、公訴意旨另以：本件除被告庚○○、甲○○2 人為上揭竊盜
    犯行外，渠2 人尚夥同被告丁○○、己○○共同侵入上開火
    災後之鐵皮屋內，竊取前開丙○○、戊○○有之物，因認被
    告丁○○、己○○2 人亦共犯刑法第321 條第1 項第4 款、
    第5 款之加重竊盜罪（公訴人嗣於審理期日以言詞更正起訴
    法條為刑法第321 條第1 項第3 款、第4 款）。
二、訊據被告丁○○、己○○2 人均堅決否認有前開公訴人所指
    之竊盜犯行。被告丁○○辯稱：當天我是要到工地去找工作
    ，騎腳踏車行經案發地點，看到友人庚○○騎機車停在路邊
    ，我就停下來和庚○○聊天，並且到附近的檳榔攤買酒來喝
    ，後來因為想上廁所，就到上開發生過火災的鐵皮屋裡上小
    號及大號，有看到被告甲○○在裡面上廁所及拿東西；後來
    有警察在外面叫人出去，我一時緊張就跌倒，掉到一個好像
    荒廢魚池的地方，全身才會弄的黑黑的，我沒有偷東西等語
    。被告己○○則辯稱：我根本不認識同案被告庚○○、甲○○及丁○○，我是殘障人士，案發當天我是去醫院洗腎，騎
    著殘障用的三輪車要回家時，經過本件案發現場，看到該處
    的鐵皮屋被火燒過，一時好奇，才停車在那裡看一下，結果
    警察到場就把我一起抓了，我根本就不知道發生什麼事情等
    語。
三、按犯罪事實，應依證據認定之，無證據不得認定其犯罪事實
    ；又不能證明被告犯罪者，應諭知無罪之判決，刑事訴訟法
    第154 條第2 項、第301 條第1 項分別定有明文。又刑事訴
    訟上證明之資料，無論為直接或間接證據，均須達於通常一
    般之人均不致有所懷疑，而得確信其為真實之程度，始得據
    為有罪之認定，若其關於被告是否犯罪之證明未能達此程度
    ，而有合理懷疑之存在，致使無從形成有罪之確信，根據「
    罪證有疑，利於被告」之證據法則，即不得遽為不利被告之
    認定，亦有最高法院76年度臺上字第4986號判例可稽。其以
    情況證據（即間接證據）斷罪時，尤須基於該證據在直接關
    係上所可證明之他項情況事實，本乎推理作用足以確證被告
    有罪，方為合法，不得徒憑主觀上之推想，將一般經驗有利
    被告之其他合理情況逕予排除，此觀諸最高法院32年上字第
    67號判例意旨亦彰彰甚明。
四、本件公訴人認亦涉有本件竊盜犯行，無非以目擊證人辛○○
    之指證，及被告丁○○、己○○2 人與同案被告庚○○、甲○○等4 人係一同在前揭曾發生火災之鐵皮屋外為警查獲等
    情，為其主要論據。惟查：
    (一)證人辛○○於本院審理中證稱：96年2 月12日傍晚，我在
      臺北縣林口鄉○○○路19號的檳榔攤，之前同路31號之5
      的火災戶有跟我說如果看到有人破壞火場要趕快通知他並
      報案，因為火場尚未堪查，我當時有看到3 、4 個人在現
      場，我就報案，我有看到一個穿偏青色衣服的人進去，其
      他的我無法確定，後來警察到場時，被告4 人都在鐵皮屋
      外面，我才走過去看，我沒有看到被告己○○從裡面走出
      來的情形；我是後來在現場外面看到2 部機車，1 台兩輪
      的，1 台三輪的，兩輪的機車上有一袋東西。我沒有注意
      被告等4 人是如何到現場的，我報警後，也沒有一直看現
      場等語明確（見本院卷第43-46 頁）。是依目擊證人辛○○上開證述之情節，並不能證明被告丁○○、己○○確有
      共同涉犯本件竊盜犯行。
    (二)況且，本件被告己○○左膝以下缺損，需雙手持拐杖行走
      等情，業經本院當庭勘驗明確（見本院卷第55頁），復有
      被告己○○之身心殘障手冊及診斷證明書附卷可按（見本
      院卷第26-29 頁），是本件被告己○○於案發當時確屬行
      動不便的殘障人士無疑，是縱然被告己○○欲參與本件被
      告4 人共同行竊之犯行，亦應分配把風之類之工作方符常
      情，豈有令殘障之己○○進入火災後雜亂危險之建築物內
      搜尋搬運財物之理？詎證人辛○○於警詢中竟證稱：有看
      到被告己○○第一個從鐵皮屋內走出來云云（見偵查卷第
      100 頁），此不但與證人辛○○上開於本院審理時所為之
      證言不符，亦顯與常理有違。可見證人辛○○之觀察及記
      憶顯有瑕疵可指，自得不得依其警詢之指證遽為不利被告
      丁○○、己○○之認定。
    (三)證人即查獲本案之員警乙○○於偵查中證稱：我到現場有
      看到被告4 人其中2 人在現場，另2 人從鐵皮屋出來，從
      鐵皮屋出來的2 人說他們沒有拿，被告己○○坐在機車上
      ，否認他有偷東西等語（見偵查卷第88頁），依前開證言
      尚不足以認定被告丁○○、己○○確涉有竊盜犯行。而證
      人乙○○於本院審理中出庭作證，就現場有幾部機車、被
      告己○○有無枴杖、是否拍攝採證照片、被告等人是否有
      喝酒、到底是何人自鐵屋內走出等情，均答以不記憶、或
      證述顯與事實出入（見本院卷第47-50 頁），自亦不足憑
      為不利被告丁○○、己○○認定之證據。
    (四)證人即偵查本案之員警壬○○於偵、審中則證稱：我們接
      到勤務中心的通報後，到現場被告庚○○、己○○2 人在
      火場外面的巷子口，被告丁○○、甲○○在火災現場裡面
      ，我就叫他們2 人出來。當時現場與本案有關的有2 部機
      車，1 部是兩輪的PCJ-750 號機車，另1 部是三輪的；現
      場有查到一個大袋子放在PCJ-750 號機車上，與被告己○○騎的三輪機車沒有關係，當天有拍攝被告庚○○、甲○○、丁○○3 個人的手（沾有煤灰），但沒有拍攝被告己○○的手等語明確（見偵查卷第88頁、本院卷第50-51 頁
      ）。是依證人壬○○前揭證言，並無跡象顯示被告己○○
      亦涉入本件竊盜犯行；其證言亦僅能證明被告丁○○曾進
      入該處之鐵皮屋內，除有其他補強證據，否則尚難純憑此
      單一之證言遽認被告丁○○確有參與本件竊盜犯行。
    (五)綜上調查，被告己○○應僅係於本件案發時間剛好路過案
      發地點，而遭人誤會等情，應堪認定，此觀諸被告庚○○
      、甲○○、丁○○均供稱於本案發生前不認識被告己○○
      一節，益徵明確。是本件被告丁○○應非由被告己○○騎
      乘其三輪之殘障機車到達現場一節，亦堪認定。而同案被
      告庚○○騎乘其PCJ-750 號機車既已搭載甲○○，於行竊
      後又要載運一大袋竊得之物，衡情該部PCJ-750 號機車應
      無餘裕可再搭載被告丁○○。且被告丁○○之左手食指、
      中指全部缺損，無名指第一、二指節缺損等情，業經本院
      當庭勘驗明確（見本院卷第55頁）；從而，被告丁○○辯
      稱：其本人因為左手殘障，不能騎機車，平常均以腳踏車
      代步，當天是騎腳踏車經過現場，剛好碰到庚○○，後來
      被警察抓到派出所作筆錄，腳踏車就不見了等語，尚非全
      然無稽。
    (六)至被告丁○○於警詢時雖供稱：我們四人騎乘兩部機車一
      起到現場，我是己○○載我到那的，而庚○○載甲○○，
      是庚○○帶我們到林口鄉○○○路31號之5 時，我才知道
      他們要竊取廢鐵云云（見偵查卷第20頁）。經核與本院認
      定被告己○○並未涉入本件竊盜犯行之事實，顯然有間，
      其真實性已非無疑。又查，本件被告丁○○於為警查獲前
      確有飲酒一節，業據證人即查獲員警壬○○於本院審理中
      證稱：案發當天確實聞到丁○○身上有酒味等語明確（見
      本院卷第51頁），是被告丁○○於審理中辯稱因本件被查
      獲時有喝酒，所以警詢中有時講話隨便講等語，尚非無憑
      。
    (七)綜上所述，公訴意旨認被告丁○○、己○○涉有本件加重
      竊盜犯行部分，並無積極證據可以證明，本院復查無其他
      證據可資證明被告丁○○、己○○二人有何公訴人所指犯
      行，因不能證明被告丁○○、己○○二人犯罪，自應分別
      為無罪之諭知。
據上論斷，應依刑事訴訟法第299 條第1 項前段、第300 條、第
301 條第1 項，刑法第28條、第320 條第1 項、第41條第1 項前
段、第74條第1 項第1 款，刑法施行法第1 條之1 第1 項、第2
項，判決如主文。
本案經檢察官張誌洋到庭執行職務。
中　　華　　民　　國　　96　　年　　6 　　月　　29　　日
                   刑事第五庭   法　官  許映鈞
以上正本證明與原本無異
如不服本判決應於送達後10日內向本院提出上訴狀
                                書記官　范煥堂
中　　華　　民　　國　　96　　年　　6 　　月　　29　　日
附錄本案論罪科刑法條全文：
刑法第320條第1項：
意圖為自己或第三人不法之所有，而竊取他人之動產者，為竊盜
罪，處5年以下有期徒刑、拘役或500元以下罰金。
